【裁判字號】    97,交易,506
【裁判日期】    970915
【裁判案由】    業務過失傷害
【裁判全文】
臺灣臺中地方法院刑事判決          97年度交易字第506號
公  訴  人  臺灣臺中地方法院檢察署檢察官
被      告  甲○○
                    國民
上列被告因業務過失傷害案件，經檢察官提起公訴（97年度偵字
第13194號），本院依法獨任進行審判程序判決如下：
    主  文
甲○○從事業務之人，因業務上之過失傷害人，處有期徒刑月
，如易科罰金，以新臺幣壹仟元折算壹日。
    事  實
一、甲○○素行不佳，前曾犯有偽造文書非行、違反職役職責罪
    （均未構成累犯），詎仍不知謹慎。甲○○以駕駛營業用大
    貨車為業，為從事業務之人。其於民國（下同）96年11月26
    日中午，駕駛車號371-GJ號營業用大貨車，執行載運鐵架之
    業務，並沿臺中市○○路由南往北方向行駛（該路段時速限
    制為50公里以下）。嗣於同日中午12時30分許，行駛至臺中
    市○○路與和祥路口處，本應注意其當時載運連同車重已達
    11.45公噸，依慣性需較長之煞停距離，是於接近無號誌之
    交岔路口時，應注意減速慢行，作隨時停車之準備；而汽車
    行駛時，駕駛人亦應注意車前狀況，並隨時採取必要之安全
    措施，以避免交通危險。而依當時當地之路況，天氣晴朗，
    道路無障礙，並無不能注意之情事，竟疏未注意及之，仍以
    高達時速40公里之車速未減速進入該路口。適有乙○○騎乘
    車號KBG-110號重型機車，沿同市○○路由西往東方向時駛
    至該路口，亦疏未注意前開規定及行駛至交岔路口，未設標
    誌、標線或號誌劃分幹、支線道者，同為直行車者，左方車
    應暫停讓右方車先行之規定，仍以高達時速30餘公里之車速
    未減速進入該路口，乙○○見狀閃避不及，擦撞甲○○駕駛
    之貨車車頭後，失去平衡倒地，因而受有右側脛骨腓骨開放
    性骨折，左側第2掌骨骨折、背部撕裂傷、頭皮撕裂傷、血
    胸等傷害。甲○○於肇事後犯罪未經發覺前，主動向員警表
    示其即為肇事車輛之駕駛者，自首而接受裁判。
二、案經乙○○訴請臺灣臺中地方法院檢察署檢察官偵查起訴。
    理  由
一、按除簡式審判程序、簡易程序及刑事訴訟法第三百七十六條
    第一款、第二款所列之罪之案件外，第一審應行合議審判，
    刑事訴訟法第二百八十四條之一修正條文定有明文。本件被
    告所犯係屬刑事訴訟法第三百七十六條第一款所列之最重本
    刑為三年以下有期徒刑、拘役或專科罰金之罪，依法獨任進
    行審理程序，合先敘明。
二、訊據被告甲○○對於上揭事實坦承不諱，核與告訴人乙○○
    所指訴之情節相符，並有太原地磅公司過磅單、道路交通事
    故現場圖、道路交通事故調查報告表（一）（二）各一份、
    臺中市○○○道路處理交通事故談話紀錄表二份、事故現場
    照片十八張等附卷可稽。而告訴人乙○○確因本件車禍受傷
    ，亦有中國醫藥大學附設醫院診斷證明書一份附卷足憑。按
    行經無號誌之交岔路口，應減速慢行，作隨時停車之準備。
    又汽車行駛時，駕駛人應注意車前狀況，並隨時採取必要之
    安全措施，道路交通安全規則第九十三條第一項第二款、第
    九十四條第三項分別定有明文。本件被告駕車自應注意上述
    道路交通安全規定，且依其狀況，又非不能注意，竟疏未注
    意，以致肇事致告訴人乙○○受傷，被告顯有過失。雖告訴
    人乙○○亦疏於注意前揭規定及道路交通安全規則第一○二
    條第一項第二款：「汽車行駛至交岔路口，未設標誌、標線
    或號誌劃分幹、支線道者，同為直行車者，左方車應暫停讓
    右方車先行。」之規定，亦與有過失，但被告仍難辭過失之
    責。又本件經囑託臺灣省臺中市車輛行車事故鑑定委員會鑑
    定結果亦同此「（1）、告訴人乙○○駕駛重機車行至無號
    誌交岔路口未讓右方車先行，為肇事主因。（2）、被告甲
    ○○駕駛營業大貨車行經無號誌之交岔路口疏未減速慢行為
    肇事次因。」認定，亦有臺灣省臺中市車輛行車事故鑑定委
    員會九十七年七月二十三日中市行字第975402206號函附之
    鑑定意見書一份在卷可參，益徵被告之行為有過失。故被告
    過失行為與告訴人之傷害間，具有相當因果關係。足認被告
    自白，核與事實相符，堪予採信，事證至臻明確，被告甲○
    ○犯行洵堪認定。
三、核被告甲○○所為，係犯刑法第二百八十四條第二項前段之
    業務過失傷害罪。又被告係自首，此有臺中市○○○道路處
    理交通事故談話紀錄表二份、臺中市○○○道路交通事故肇
    事人自首情形紀錄表一份等在卷可憑，應依刑法第六十二條
    前段之規定，減輕其刑。爰審酌被告犯罪之動機、目的、手
    段、品行、所生危害及犯罪後坦認罪愆，頗具悔意，被告過
    失程度之輕重、告訴人亦與有過失、告訴人所受傷害程度、
    被告肇事後態度、及肇事後被告迄今仍未與告訴人達成民事
    和解，取得諒解等一切情狀，量處如主文所示之刑，並諭知
    易科罰金之折算標準，以資懲儆。
據上論斷，應依刑事訴訟法第二百九十九條第一項前段、第二百
八十四條之一、刑法第二百八十四條第二項前段、第六十二條前
段、第四十一條第一項前段、刑法施行法第一條之一第一項、第
二項前段，判決如主文。
中    華    民    國    97    年    9     月    15    日
                        刑事第六庭    法  官  洪俊誠
以上正本證明與原本無異。
如不服本判決，應於判決送達後10日內向本院提出上訴狀，上訴
於臺灣高等法院臺中分院（應敘述具體理由並附繕本）。
上訴書狀如未敘述理由，應於上訴期間屆滿後20日內補提理由書
於本院。
                                      書記官  蕭榮峰
中    華    民    國    97    年    9     月    15    日
附錄論罪科刑實體法條文：
刑法第284條：
因過失傷害人者，處6月以下有期徒刑、拘役或500元以下罰金，
致重傷者，處1年以下有期徒刑、拘役或500元以下罰金。
（罰金部份業經刑法施行法第一條之一第二項前段提高30倍為新
台幣1萬5千元）
從事業務之人，因業務上之過失傷害人者，處1年以下有期徒刑
、拘役或1千元以下罰金，致重傷者，處3年以下有期徒刑、拘役
或2千元以下罰金。
（罰金部份業經刑法施行法第一條之一第二項前段提高30倍為新
台幣6萬元）
刑法施行法第一之一條（95年06月14日修正）：
中華民國九十四年一月七日刑法修正施行後，刑法分則編所定罰
金之貨幣單位為新臺幣。
九十四年一月七日刑法修正時，刑法分則編未修正之條文定有罰
金者，自九十四年一月七日刑法修正施行後，就其所定數額提高
為三十倍。但七十二年六月二十六日至九十四年一月七日新增或
修正之條文，就其所定數額提高為三倍。


司法院資訊處製作；財團法人民間司法改革基金會備份。
